臺灣臺北地方法院刑事判決　　　　　　　 96年度易字第735號
公　訴　人　臺灣臺北地方法院檢察署檢察官
被　　　告　甲○○
　　　　　　　　　　（現另案於臺灣臺北監獄執行中）
上列被告因贓物案件，經檢察官聲請以簡易判決處刑（九十五年
度偵緝字第二八四０號），本院認不宜以簡易判決處刑，改依通
常程序審理，判決如下：
    主  文
甲○○收受贓物，處拘役伍拾日，如易科罰金，以銀元參佰元即
新臺幣玖佰元折算壹日。
    事  實
一、甲○○於民國八十四年十二月十一日至八十五年六月十二日
    間之某日，在不詳處所，可預見某真實姓名、年籍不詳之成
    年男子所交付之發票人為陳炳煌、票面金額為新臺幣六萬元
    、付款人為臺北縣板橋信用合作社營業部、票載發票日為八
    十五年六月十七日、支票號碼為0000000號之支票一
    紙，係來源不明之贓物（原為陳炳煌所有，於八十四年十二
    月十一日，在臺北市○○路一０一號遭人竊取），竟仍不違
    背其本意，而予以收受，並於收受上開支票後，於八十五年
    六月間之不詳時日，在臺北市○○區○○街一二六號，將該
    支票交予不知情之李龍勝，後由李龍勝再轉交予李國豪，李
    國豪又再轉交予吳碧再，最後吳碧再又轉交予黃淑惠，黃淑
    惠再請吳麗蓉（由臺灣板橋地方法院檢察署檢察官另為不起
    訴處分）代為提示領款，嗣因該支票業經掛失而遭退票，由
    臺灣票據交換所函請臺灣臺北地方法院檢察署檢察官偵辦，
    始循線查知上情。
二、案經臺灣臺北地方法院檢察署檢察官自動檢舉偵辦後，聲請
    以簡易判決處刑，本院認不宜以簡易判決處刑，改依通常程
    序審理。
    理  由
一、前揭犯罪事實，業據被告甲○○於本院審理時坦承不諱（見
    本院九十六年四月二十日審判筆錄），核與證人陳炳煌、李
    龍勝、李國豪、吳碧再、黃淑惠分別於警訊、偵查中證述情
    節相符（見八十五年度他字第九０六號卷第六頁、第十頁反
    面、第二０頁反面、八十五年度他字第五六五號卷第十六頁
    反面、第二０頁、八十五年度偵字第一四九六八號卷第二頁
    、第四頁、第十二頁至第十四頁），並有上開支票、退票理
    由單、遺失票據申報書、票據掛失止付通知書（見八十五年
    度偵字第一四九六八號卷第四頁至第九頁）等件附卷可資佐
    證，足證被告任意性自白核與事實相符。綜上，本件事證明
    確，被告犯行堪以認定。
二、法律適用：
（一）查刑法部分條文業於被告甲○○行為後之九十四年一月七
      日修正，九十四年二月二日公布，現行刑法第二條第一項
      規定：「行為後法律有變更者，適用行為時之法律。但行
      為後之法律有利於行為人者，適用最有利於行為人之法律
      。」，上開規定乃與刑法第一條罪刑法定主義契合，而貫
      徹法律禁止溯及既往原則，係規範行為後法律變更所生新
      舊法律比較適用之準據法，是刑法第二條本身雖經修正，
      但刑法第二條既屬適用法律之準據法，本身尚無比較新舊
      法之問題，應一律適用裁判時之現行刑法第二條規定以決
      定適用之刑罰法律，先予辨明。按刑法第三百四十九條第
      一項收受贓物罪，法定刑為三年以下有期徒刑、拘役或五
      百元以下罰金，有罰金刑之規定。而刑法第三十三條第五
      款修正為：「主刑之種類如下：五、罰金：新臺幣一千元
      以上，以百元計算之」，與被告行為時之罰金罰鍰提高標
      準條例第一條前段規定之提高倍數十倍及修正前刑法第三
      十三條第五款規定之罰金最低額一元相比較，修正後之法
      律，將刑法第三百四十九條第一項收受贓物罪所得科處之
      罰金刑最低額，提高為新臺幣一千元，因此，比較上述修
      正前、後之刑罰法律，自以被告行為時刑法第三十三條第
      五款科處罰金刑之法律較有利於被告。另九十五年六月十
      四日刑法施行法增訂第一條之一規定：「中華民國九十四
      年一月七日刑法修正施行後，刑法分則編所定罰金之貨幣
      單位為新臺幣。九十四年一月七日刑法修正時，刑法分則
      編未修正之條文定有罰金者，自九十四年一月七日刑法修
      正施行後，就其所定數額提高為三十倍。但七十二年六月
      二十六日至九十四年一月七日新增或修正之條文，就其所
      定數額提高為三倍」，而上開刑法第三百四十九條第一項
      收受贓物罪未於七十二年六月二十六日後修正，比較修正
      後刑法施行法第一條之一與罰金罰鍰提高標準條例第一條
      ，就上開收受贓物罪罰金刑之最高額度規定均屬相同，並
      非刑罰法令之變更，無刑法第二條第一項比較新舊法之適
      用，應適用裁判時之刑法施行法第一條之一第一項、第二
      項前段（最高法院九十五年度第二十一次刑事庭會議決議
      參照）。
（二）核被告所為，係犯刑法第三百四十九條第一項收受贓物罪
      。爰審酌被告坦承犯行，非無悔意，暨其品行、智識程度
      、犯罪之手段、目的等一切情狀，量處如主文所示之刑，
      並諭知易科罰金之折算標準。又被告行為時（即八十四、
      八十五年間），刑法第四十一條係規定：「犯最重本刑為
      三年以下有期徒刑以下之刑之罪，而受六月以下有期徒刑
      或拘役之宣告，因身體、教育、職業或家庭之關係，執行
      顯有困難者，得以一元以上三元以下折算一日，易科罰金
      。」，此折算標準並應適用修正前罰金罰鍰提高標準條例
      第二條規定，就其原定數額提高為一百倍折算一日，亦即
      被告行為時之易科罰金折算標準，應以銀元一百元以上三
      百元以下之數額折算一日，經換算為新臺幣，則應以新臺
      幣三百元以上九百元以下折算一日。嗣後刑法第四十一條
      於九十年一月四日修正、同年一月十日公布，於九十年一
      月十二日生效（即中間時法），修正後規定為：「犯最重
      本刑為五年以下有期徒刑以下之刑之罪，而受六個月以下
      有期徒刑或拘役之宣告，因身體、教育、職業、家庭之關
      係或其他正當事由，執行顯有困難者，得以一元以上三元
      以下折算一日，易科罰金。但確因不執行所宣告之刑，難
      收矯正之效，或難以維持法秩序者，不在此限。」，修正
      內容將得易科罰金之適用範圍擴大，折算標準則無改變。
      嗣刑法第四十一條復於九十四年一月七日修正，九十五年
      七月一日施行（即裁判時法），該條第一項前段規定：「
      犯最重本刑為五年以下有期徒刑以下之刑之罪，而受六個
      月以下有期徒刑或拘役之宣告者，得以新臺幣一千元、二
      千元或三千元折算一日，易科罰金」，於同日並廢除罰金
      罰鍰提高標準條例第二條之規定，亦即係以新臺幣一千元
      、二千元或三千元折算一日。經比較上開法律之行為時法
      、中間時法及裁判時法後，以中間時之舊刑法對被告最有
      利，依新刑法第二條第一項但書之規定，自應適用中間時
      之刑法即九十四年一月七日修正前之第四十一條第一項規
      定及修正前罰金罰鍰提高標準條例第二條規定，諭知本案
      易科罰金之折算標準。
據上論斷，應依刑事訴訟法第四百五十二條、第二百九十九條第
一項前段，刑法第二條第一項、第三百四十九條第一項、九十四
年一月七日修正前刑法第四十一條第一項前段，刑法施行法第一
條之一第一項、第二項前段，修正前罰金罰鍰提高標準條例第二
條，現行法規所定貨幣單位折算新臺幣條例第二條，判決如主文
。
本案經檢察官王鑫健到庭執行職務。
中　　華　　民　　國　　96　　年　　5 　　月　　3 　　日
                    刑事第一庭　 法  官  劉素如
上正本證明與原本無異。
如不服本判決，應於判決送達後10日內向本院提出上訴狀 (應抄
附繕本)。
                                 書記官  陳育君
中　　華　　民　　國　　96　　年　　5 　　月　　4 　　日
附錄本案論罪科刑法條：
中華民國刑法第349條
收受贓物者，處3 年以下有期徒刑、拘役或5 百元以下罰金。搬
運、寄藏、故買贓物或為牙保者，處5 年以下有期徒刑、拘役或
科或併科1 千元以下罰金。
因贓物變得之財物，以贓物論。
